【裁判字號】    99,上易,602
【裁判日期】    990429
【裁判案由】    違反保護令等
【裁判全文】
臺灣高等法院刑事判決                 99年度上易字第602號
上  訴  人  臺灣桃園地方法院檢察署檢察官
被      告  王榮添
上列上訴人因被告違反保護令等案件，不服臺灣桃園地方法院98
年度簡上字第968號，中華民國99年1月27日第一審判決（起訴案
號：臺灣桃園地方法院檢察署98年度偵字第2734號、併辦案號：
同署99年度偵字第1205號），提起上訴，本院判決如下：
    主  文
原判決撤銷。
王榮添違反保護令，處拘役肆拾日，如易科罰金，以新臺幣壹仟
元折算壹日。
    事  實
一、王榮添係李麗玉之配偶，二人間具有家庭暴力防治法第3條
    所定之家庭成員關係，平日相處不睦，王榮添並曾於民國（
    下同）97年3月10日經臺灣桃園地方法院依家庭暴力防治法
    第14條之規定，以97年度家護字第113號民事通常保護令裁
    定令其不得對李麗玉實施身體或精神上不法侵害之行為，保
    護令有效期間為10個月。詎王榮添於97年9月29日下午6時30
    分許，在桃園縣蘆竹鄉○○路165巷36號5樓住處，因細故與
    李麗玉發生爭執，竟基於傷害人身體之犯意，徒手毆打李麗
    玉，致李麗玉受有頭部外傷併腦震盪，頭皮、右手鈍挫傷及
    右手擦傷之傷害。
二、案經告訴人李麗玉告訴及桃園縣政府警察局蘆竹分局報告偵
    辦，經臺灣桃園地方法院檢察署檢察官偵查後，向臺灣桃園
    地方法院聲請簡易判決處刑。
    理  由
壹、程序部分：
    本案所引用之供述及非供述證據，經本院依法踐行調查證據
    程序，檢察官、被告均不爭執各該證據之證據能力，且亦查
    無依法應排除其證據能力之情形，是後述所引用證據之證據
    能力均無疑義，先予敘明。
貳、實體部分：
一、訊據被告王榮添矢口否認有上揭犯行，其於原審審理時辯稱
    ：伊當時只有走過告訴人身旁不小心碰到告訴人身體，伊沒
    有動手毆打告訴人；其於本院審理時辯稱：「我太太有躁鬱
    症，常常嘮叨。我沒有打我太太，當天她嘮嘮叨叨，我受不
    了，想出去外面，碰撞到她，她的傷不實在。」、「我沒有
    打告訴人，我太太未盡妻子責任，祖先牌位都拿去丟掉，我
    受的精神虐待比她更甚。」云云。
二、本院查：
（一）上揭犯罪事實，業據告訴人李麗玉於警詢及偵訊中指訴綦
      詳，且有敏盛綜合醫院診斷證明書、急診病歷及臺灣桃園
      地方法院97年度家護字第113號民事通常保護令裁定在卷
      可稽。
（二）按告訴人李麗玉於警詢時指稱：「當天伊唸了被告幾句，
      叫被告有本事養女人，就不要回來家裡，被告不高興，就
      開始打伊，甩伊巴掌，打到伊耳朵跟頭，造成伊頭部外傷
      併腦震盪，頭皮、右手有擦傷，多處皆會疼痛，還用言語
      恐嚇伊，威脅要將伊趕出去。」云云（見臺灣桃園地方法
      院檢察署98年度偵字第2734號卷第6頁）；在偵查中指述
      ：「伊有對被告碎碎唸，因為被告向伊承認有外遇，伊叫
      被告有辦法給女人養，就不要回來，所以被告動手打伊，
      當時被告是到伊房間內，用拳頭打伊的臉及頭數拳，致伊
      眼鏡都掉下來了，後來伊二女兒王怡玲看到衝到伊房間出
      言制止被告，被告才停手。」（參見同前偵卷第21頁）；
      在原審審理時指稱：「案發當天伊、被告及王怡玲都在家
      ，當時伊在和室前走道，被告從外面回來，要經過走道到
      他的房間，伊在走道上唸被告，叫被告有辦法就去給外面
      的女人養，不要回來，被告聽了不高興，就拿伊出氣，在
      走道上打伊臉部，讓伊整個眼鏡掉下來，伊整個人往後倒
      在走道上，此時王怡玲才從房間出來，說『爸爸你在做什
      麼，幹嘛打媽媽』等語，並將被告拉開，被告就不敢再打
      伊了。當天被告打伊臉部，伊右手有拿起來要揮開，所以
      被告也有打到伊的手。因為走道很窄，被告要過去，就先
      推伊，伊就跌倒，之後被告又打伊，被告係先用手推伊胸
      部，伊整個人倒在地上，之後被告就用拳頭打伊的臉，讓
      伊的眼鏡掉在地上。伊前後所述並沒有不同，被告就是用
      整個身體將伊A倒，當天伊就是唸被告，被告就用手將伊
      推倒，手是揮到伊臉部，所以伊的眼鏡才會掉下來。而王
      怡玲出房門制止被告時，伊還跌坐在地上，王怡玲是因為
      要看被告的臉色，才說伊沒有跌倒。伊被被告推倒後，係
      坐倒在地上，約5分鐘後就整個人躺在地上，所以有撞到
      後腦，王怡玲出來時，係看到伊坐在地上，後來也有看到
      伊躺在地上，但王怡玲沒有將伊送醫，因為王怡玲怕被告
      ，所以不敢將伊送醫。被告第一次動手時，被告的手有被
      伊揮開，被告又再用手打伊的臉及頭，伊的眼鏡掉在地上
      ，伊就坐在地上了，伊感覺被告有打伊，應該是打二下，
      第一下伊有用手揮開，第二下就是整個身體將伊A倒，被
      告的手很有力氣，有打到伊的鼻子、眼睛。」等語（詳見
      一審簡上卷第21-25頁），其前後所指遭被告毆打之經過
      ，雖前後稍有差異，且其所述遭被告毆打情節所可能造成
      之傷害，亦與其所提出敏盛綜合醫院診斷證明書所載述之
      內容，亦稍有不符，惟查：
  、依據告訴人提出之敏盛綜合醫院診斷證明書所載診斷結果
      ，指告訴人受有頭部外傷併腦震盪、頭皮、右手鈍挫傷及
      右手擦傷等傷害（參同前偵卷第25-29頁），除右手鈍挫
      傷及右手擦傷外，核與告訴人於警詢、偵訊及審理時前後
      所指之被告打其臉及頭部等處所可能造成之傷害位置，並
      無矛盾之處。又其於警詢、偵訊及審理時，對於被告王榮
      添毆打其之方式、遭被告毆打之部位及過程等情節所述大
      致相符，縱有些許差異，亦僅係就案發過程所為簡、繁陳
      述之差異，或有誇大之虞，惟尚不能僅因證人李麗玉就案
      情所述有些許不一，即認所述皆不可採。
  、其次，原審雖認證人李麗玉曾證稱：被告以手甩其巴掌而
      打到其耳朵及頭部，惟診斷證明書上並未記載其耳部或鄰
      近部位有何傷勢，而認證人所述可疑，然一般人遭毆打時
      ，會因施暴者是否使用工具毆打、毆打之力道、角度等不
      同而呈現輕重不一之傷害，故不一定會在外觀上立即顯現
      明顯之傷勢，至於實際之受傷情況，仍須經醫師詳細檢查
      後，始知傷害之程度及範圍；況且前開診斷證明書所載告
      訴人頭部外傷併腦震盪及頭皮受傷，亦核與其所指被告曾
      甩其耳光，打其頭部所可能受傷之情形相符，因此證人李
      麗玉因遭被告掌摑臉部、耳部而感覺該部位疼痛，故主觀
      上認定該等部位遭被告毆傷，因而於警詢時稱臉部、耳部
      遭毆打，並無何違背常情之處，不得因診斷證明書上未就
      該等部位記載有何傷害情形，遽認證人李麗玉所述難以採
      信。
  、再者，依據敏盛綜合醫院98年3月13日敏醫字第098000072
      2號函覆內容可知，證人李麗玉係於其指述遭被告毆打之9
      7年9月29日晚間6時30分後之同日晚間8時37分，即至敏盛
      綜合醫院就診，扣除證人李麗玉與被告爭執之時間外，由
      證人李麗玉需自桃園縣蘆竹鄉○○路165巷36號5樓之住處
      ，前往位在桃園縣桃園市○○路168號之敏盛綜合醫院之
      距離，計算所需花費之時間而言，證人李麗玉係於案發後
      立即至醫院就醫應可認定，是難認證人李麗玉之傷勢有造
      假之情形。又被告在歷次應訊時，曾多次自承當日有與證
      人李麗玉發生肢體碰撞，證人即被告之女王怡玲於偵訊時
      亦證稱：其母親陳述雖有誇張，然其母親確實有去驗傷等
      語，足見證人李麗玉尚在住處時，身上即有傷勢顯現而遭
      證人王怡玲看見，則證人李麗玉若非遭被告毆傷，又何需
      前往醫院就診，由此益徵證人李麗玉所述非虛，堪予採信
      。
  、至證人王怡玲雖復證稱：被告並未毆打告訴人云云，而為
      被告有利之供證，惟查證人王怡玲係被告與告訴人二人之
      女兒，其為使其父母和合，且不希望其父因打傷其母之事
      受刑事追訴，不願說出實情，而隱謂其父未打告訴人，並
      不違常情，是尚不能以之即認被告確無毆打告訴人之事實
      。況依卷附之診斷證明書及本署函查急診病歷所示，告訴
      人確受有頭部外傷併腦震盪等傷害，是被告所辯不足採信
      ，其犯行應堪認定，應予依法論科。
三、核被告所為，係犯刑法第277條第1項之傷害罪及家庭暴力防
    治法第61條第1款之違反保護令罪；被告以一犯罪行為觸犯
    上開二罪名，係想像競合犯，應依刑法第55條規定，從一重
    以違反保護令罪處斷。
四、原審疏未詳察，遽為被告無罪之判決，不無可議。本件公訴
    人之上訴意旨亦執此指摘原判決不當，為有理由，自應由本
    院撤銷改判。爰審酌被告事後毫無悔意，堅詞否認犯罪，復
    未與告訴人成立民事和解，及被告犯罪之手段、對告訴人所
    造成之傷害程度等一切情狀，量處如主文第二項所示之刑，
    並諭知易刑之標準如主文第二項所示，以示懲儆。
據上論斷，應依刑事訴訟法第369條第1項前段、第364條、第299
條第1項前段，家庭暴力防治法第61條第1 款，刑法第11條前段
，刑法第277條第1項、第55條、第41條第1項前段，判決如主文
。
本案經檢察官劉斐玲到庭執行職務。
中    華    民    國    99    年    4     月    29    日
            刑事第十六庭審判長法  官  陳晴教
                              法  官  王敏慧
以上正本證明與原本無異。
不得上訴。
                              書記官  廖麗蓮
中    華    民    國    99    年    4     月    29    日
附論罪科刑依據之法條：
刑法第277 條（普通傷害罪）：
傷害人之身體或健康者，處3 年以下有期徒刑、拘役或（新臺幣
）3 千元（經提高為新臺幣9 萬元）以下罰金。
犯前項之罪因而致人於死者，處無期徒刑或7 年以上有期徒刑；
致重傷者，處3 年以上10年以下有期徒刑。
家庭暴力防治法第61條（違反保護令罪）：
違反法院依第14條第1 項、第16條第3 項所為之下列裁定者，為
本法所稱違反保護令罪，處3 年以下有期徒刑、拘役或科或併科
新臺幣10萬元以下罰金：
一、禁止實施家庭暴力。
二、禁止騷擾、接觸、跟蹤、通話、通信或其他非必要之聯絡行
    為。
三、遷出住居所。
四、遠離住居所、工作場所、學校或其他特定場所。
五、完成加害人處遇計畫。

司法院資訊處製作；財團法人民間司法改革基金會備份。
